【裁判字號】    97,易,553
【裁判日期】    970918
【裁判案由】    詐欺
【裁判全文】
臺灣板橋地方法院刑事判決               97年度易字第553號
公  訴  人  臺灣板橋地方法院檢察署檢察官
被      告  甲○○
上列被告因詐欺案件，經檢察官提起公訴（96年度偵字第26492
號），本院判決如下：
    主  文
本件免訴。
    理  由
一、公訴意旨略以：被告甲○○明知一般人無故取得他人金融帳
    戶使用，常與財產犯罪之需要密切相關，而可預見收集他人
    之金融帳戶使用者，可能係將該帳戶作為實施詐欺取財之用
    ，但仍基於縱若有人持以實施詐欺取財犯罪亦無違反其本意
    之幫助犯意，於不詳時間，在不詳地點，向丙○○借得其所
    開立之中華郵政股份有限公司臺北體育場郵局帳戶（局號：
    0000000 ，帳號：0000000 號，下稱系爭帳戶）之存摺、提
    款卡、密碼後，將之售予某真實姓名年籍不詳之成年人士使
    用，即以此方式幫助該名人士遂行其向他人實施詐欺取財之
    目的。嗣上開人士所屬詐欺集團中之某真實姓名年籍不詳之
    人基於意圖為自己不法所有之犯意，於民國94年8 月8 日向
    被害人乙○○佯稱其兒子王宏森遭綁架，要求乙○○匯款新
    臺幣（下同）二萬元，使乙○○陷於錯誤，隨即依對方指示
    ，於同日下午4 時44分匯款二萬元至甲○○所提供之系爭帳
    戶，嗣因乙○○發覺有異報警而循線查獲，因認被告所為係
    涉犯刑法第339 條第1 項、第30條第1 項之幫助詐欺取財罪
    嫌等語。
二、按案件曾經判決確者，應諭知免訴之判決；免訴判決並得不
    經言詞辯論為之，刑事訴訟法第302 條第1 款、第307 條分
    別定有明文；又訴訟上所謂一事不再理之原則，關於實質上
    一罪或裁判上一罪，均有其適用，最高法院60年臺非字第77
    號判例要旨可資參照。
三、經查：
(一)訊據被告雖否認有上開幫助詐欺取財之犯行，辯稱於95年後
    方與證人丙○○交往云云，然查證人乙○○業已於警詢中就
    其遭詐騙匯款乙節指述綦詳，證人丙○○於警詢、偵查及本
    院審理時，亦均證稱係因被告主動要求伊申辦系爭帳戶，伊
    始於94年7 月28日申辦系爭帳戶後交予被告，且伊於94年間
    雖確有另一男友，但當時已與被告交往，此點被告亦知情等
    語，而依卷附證人丙○○玉山銀行帳戶交易明細資料所載，
    被告早於94年10月間即有二筆轉帳匯款予丙○○之紀錄，可
    徵被告上開所辯並非屬實，應以證人丙○○所述，較為可採
    。此外並有郵政國內匯款執據影本、中華郵政股份有限公司
    97年6 月12日儲字第0970714905號函暨系爭帳戶立帳申請書
    及客戶歷史交易清單各一份在卷可按，是檢察官認被告所為
    係涉犯刑法第339 條第1 項、第30條第1 項之幫助詐欺取財
    罪嫌，固非無據。
(二)惟查被告前因預見現今犯罪集團或不法份子為掩飾其不法獲
    利行徑，避免執法人員之追究處罰，經常誘使一般民眾提供
    金融機構帳戶等資料，渠等再反覆以此帳戶供作對外詐騙或
    其他各種財產犯罪之不法用途使用，竟仍於94年7 月或8 月
    間某日，在臺北市○○○路與林森北路口之公園，將其前向
    第一商業銀行鶯歌分行所申設之存款帳戶，及其另向上海銀
    行、臺北富邦銀行及日盛銀行所申設之存款帳戶之存摺、提
    款卡連同提款密碼等資料，交給年籍姓名均不詳之綽號「小
    白」之成年男子，供其所屬詐欺集團成員使用，該詐欺集團
    成員遂於94年11月14日以電話向被害人周正雄詐稱銀行資料
    外洩為由，要求周正雄至自動櫃員機依循指示操作，致使周
    正雄陷於錯誤，而於同日中午12時34分許及41分許，分別匯
    款六萬九千元及二萬一千元至甲○○所有上開帳戶等犯行，
    業經本院於97年1 月31日以97年度簡字第418 號刑事簡易判
    決以幫助詐欺取財罪，判處有期徒刑三月，減為有期徒刑一
    月又十五日，如易科罰金以銀元三百元折算一日，並於97年
    3 月6 日確定，有上開判決書及臺灣高等法院被告前案紀錄
    表等資料在卷可按，並經本院調取該案卷宗核閱屬實。
(三)查本件原起訴意旨所指被告幫助詐欺取財犯行，乃係基於被
    告預見提供金融機構帳戶資料予詐欺集團，將可幫助詐欺集
    團實行詐欺犯行，並進而提供金融機構帳戶予詐欺集團實行
    詐欺犯行之基礎事實，而被告於本案中提供詐欺集團系爭帳
    戶存摺、金融卡及提款密碼之時間，係94年7 月23日證人丙○○申辦系爭帳戶後至被害人乙○○於同年8 月8 日匯款前
    之間某日，有證人丙○○上開證述及系爭帳戶立帳申請書、
    客戶歷史交易清單各一份附卷供參，核與上開本院97年度簡
    字第418 號案件中被告幫助詐欺取財之時間94年7 、8 月間
    相同，且幫助詐欺取財之方法相同，則被告應係同時交付該
    案及本案之多家金融機構帳戶資料，或係基於幫助詐欺取財
    之概括犯意而連續為上開行為，是本案被告所涉犯幫助詐欺
    取財罪，即與前開本院97年度簡字第418 號案件間具有想像
    競合或修正前刑法第56條連續犯之裁判上一罪關係，依審判
    不可分原則，上開確定判決之效力應及於本案原起訴所指之
    全部犯罪事實。揆諸首揭說明，本案爰不經言詞辯論，逕為
    諭知免訴之判決。
四、據上論斷，應依刑事訴訟法第302 條第1 款、第307 條，判
    決如主文。
中    華    民    國    97    年    9     月    18    日
                  刑事第十四庭審判長法  官 李幼妃
                                    法  官 鄭燕璘
                                    法  官 張紹省
以上正本證明與原本無異。
如不服本判決應於送達後十日內向本院提出上訴狀。
                                   書記官  周雅玲
中    華    民    國    97    年    9     月    18    日


司法院資訊處製作；財團法人民間司法改革基金會備份。
